臺灣高等法院刑事裁定　　　　　　　　　100年度抗字第563號
抗　告　人
即　被　告　林光亮
上列抗告人因沒入保證金案件，不服臺灣板橋地方法院中華民國
100年03月15日裁定（100年度聲字第 914號），提起抗告，本院
裁定如下：
    主  文
原裁定撤銷，發回臺灣板橋地方法院。
    理  由
一、原裁定意旨略以：本案被告林光亮因竊盜案件，由具保人林
    光輝提供現金保證20,000元，臺灣板橋地方法院檢察署檢察
    官因而將其釋放，嗣該案判決確定後，由同署檢察官依法執
    行，經囑託臺灣臺北地方法院檢察署檢察官傳喚，被告無正
    當理由不到案執行，再經該署檢察官依法拘提無著，又具保
    人林光輝經臺灣板橋地方法院檢察署通知後，亦未遵期通知
    或帶同被告到案接受執行等情，此有臺灣臺北地方法院檢察
    署送達證書影本、該署檢察官拘票、報告書影本、戶役政連
    結作業系統個人基本資料列印、臺灣板橋地方法院檢察署送
    達證書影本各 2份、臺灣板橋地方法院檢察署通知、保證金
    收據影本各 1紙在卷可稽。且被告迄今仍逃匿中尚未到案執
    行，復經本院依職權查證屬實，有臺灣高等法院在監在押全
    國紀錄表 1份附卷足憑，被告已然逃匿，揆諸前揭說明，自
    應將具保人原繳納上開保證金沒入之等語。
二、抗告意旨略以：抗告人即受刑人林光亮於100年 3月9日經基
    隆地方法院發佈通緝，隔日 3月10日即已歸案並於基隆監獄
    執行，伊於基隆地院未發佈通緝前已入監服刑，時間上之差
    異難令被告服之，故提起抗告云云。
三、經查：
  (一)具保之被告逃匿者，應命具保人繳納指定之保證金額，並沒
    入之。不繳納者，強制執行。保證金已繳納者，沒入之；又
    沒入保證金，以法院之裁定行之。刑事訴訟法第118 條第 1
    項、第121 條第1 項定有明文。是沒入具保人繳納之保證金
    ，應以被告在逃匿中為其要件。如具保之被告雖曾逃匿，但
    已經緝獲歸案，即不得再以被告逃匿為由而裁定沒入具保人
    繳納之保證金（最高法院99年度台非字第336 號、100 年度
    台非字第124 號、100 年度台非字第100 號判決意旨參照）
    。
  (二)本件抗告人林光亮因犯竊盜案件，於偵查程序中經依臺灣板
    橋地方法院檢察署（下稱板橋地檢署）檢察官指定保證金額
    新臺幣20,000元，由具保人林光輝繳納在案，乃將被告釋放
    。嗣檢察官將該案移送台灣板橋地方法院，經該院以99年度
    易字第2128號審理後，經判處被告有期徒刑10月確定，並送
    板橋地檢署以99年度執字第14949號、99年度執助字第 2726
    號執行。惟板橋地檢署檢察官傳拘被告執行無著，又具保人
    林光輝經板橋地檢署通知後，亦未遵期通知或帶同被告到案
    接受執行，檢察官遂以被告逃匿，聲請法院裁定沒入保證金
    。原審法院於100 年3 月15日作成本件裁定，沒入具保人林
    光輝繳納之保證金2 萬元，並於100 年3 月21日及100 年 4
    月7 日分別送達裁定於具保人林光輝及被告林光亮。惟被告
    林光亮業於100 年3 月11日入法務部矯正署基隆監獄執行，
    有本院在監在押全國紀錄表附卷可稽，足見被告雖在檢察官
    執行中因逃匿致傳拘無著，但既已於原審法院作成沒入保證
    金之裁定前入監執行，能否再謂被告於逃匿中而於其入監後
    ，裁定沒入繳納之保證金，有待商榷，抗告意旨指摘原裁定
    不當，非無理由，應由本院將原裁定撤銷，由原法院更為適
    法之裁定。
據上論結，應依刑事訴訟法第413 條前段，裁定如主文。
中    華    民    國   100    年    6     月    8     日
                  刑事第十二庭審判長法  官   蔡永昌
                                    法  官   王美玲
                                    法  官   蔡新毅
以上正本證明與原本無異。
不得再抗告。
                                    書記官   賴立旻
中    華    民    國   100    年    6     月    9     日